臺灣花蓮地方法院民事判決
111年度花簡字第398號
原      告  鐘欣樺  
訴訟代理人  黃采薇律師(法扶律師)
被      告  潘怡婷  

訴訟代理人  曾泰源律師(法扶律師)
上列當事人間請求侵權行為損害賠償(交通)事件，本院於民國11
1年10月13日言詞辯論終結，判決如下：
    主  文
被告應給付原告新臺幣3,324,194元，及自民國111年2月25日起
至清償日止，按年息百分之5計算之利息。
原告其餘之訴駁回。
本判決得假執行。但被告如以新臺幣3,324,194元為原告預供擔
保後，得免為假執行。
原告其餘假執行之聲請駁回。
    事實及理由
一、原告起訴主張：被告於民國110年8月18日16時55分許，駕駛
    車牌號碼00-0000號小客車，沿花蓮縣吉安鄉台9線公路由北
    往南行駛，行經該路段9.5公里處，當時天候陰、有日間自
    然光線、路面無缺陷、無障礙物、視線良好，並無不能注意
    之情事，竟疏未注意，貿然跨越行車分向線駛入對向車道，
    撞擊原告之女即被害人陳佳妤（92年4月28日生，事故發生
    時為18歲）沿對向車道由南往北騎乘之車牌號碼000-0000號
    普通重型機車（下稱系爭機車），造成陳佳妤多重性外傷，
    經送醫急救後仍於同日過世。爰依民法第184條第1項前段、
    第191條之2、第192條第1、2項、第194條請求被告賠償被害
    人支出之醫藥費新臺幣（下同）1,617元、機車毀損費用54,
    533元、喪葬費用157,400元、扶養費3,180,241元、精神慰
    撫金3,000,000元等損害等語。並聲明：被告應給付原告6,3
    92,174元及自起訴狀繕本送達翌日起至清償日止，按年息百
    分之五計算之利息。
二、被告則以：被告承認就本件事故發生應負全部過失責任，願
    意賠償機車毀損費用54,533元、醫藥費用1,617元、喪葬費1
    57,400元，但就強制汽車保險理賠受領之1,000,594元、犯
    罪被害補償受領之501,023元也都應該要扣除，而精神慰撫
    金請求仍過高應酌減；扶養費部分因為原告有謀生能力，所
    以應不得請求。又被告於事故發生時並無受雇於任何人，當
    時只是開車幫朋友去驗車等語置辯。並聲明：原告之訴駁回
    。
二、兩造不爭執事項：
　㈠系爭機車損害部分為54,533元。
　㈡原告受領強制險之金額為1,000,594元。
　㈢原告應受領犯罪被害人補償金額1,501,617元。其中喪葬費用
    200,000元、精神慰撫金300,000元、醫療費用1,617元、扶
    養費用1,000,000元。但扣除強制險受領金額後總共受償501
    ,023元。
　㈣被告負全部肇事責任。
　㈤第㈡、㈢點原告受領金額部分應由原告請求金額中扣除。
三、兩造同意本件之爭點為：㈠被告是否應給付原告扶養費3,180
    ,241元？㈡被告是否應給付原告精神慰撫金3,000,000元？㈢
    被告於本件事故發生時是否受雇於訴外人聖龍山莊？
　㈠被告應給付原告扶養費3,112,261元：
　⒈依110年1月13日修正公布、112年1月1日施行之民法第12條規
    定滿18歲即為成年，而被害人為92年4月28日生，於112年1
    月1日起依法即為成年，其對原告之扶養義務應自斯時起算
    ，先予敘明。
　⒉次按受扶養權利者，以不能維持生活而無謀生能力者為限；
    前項無謀生能力之限制，於直系血親尊親屬不適用之，民法
    第1117條定有明文。所謂不能維持生活，係指不能以自己財
    力維持生活者而言；如能以自己之財產維持生活者，自無受
    扶養之權利。而第三人有無受被害人扶養之權利，當以第三
    人自己現有之財產計算至被害人即扶養義務人存活盡其扶養
    義務時，是否不能維持生活，以為判斷（最高法院110年度
    台上字第2204號判決意旨參照）。經查：
　⑴原告為被害人陳佳妤之母，依上所述，陳佳妤於112年1月1日
    起成年後而原告不能維持生活時，對其負有扶養義務。而原
    告主張其現在無業無收入，且經本院職權查詢其108年、109
    年並無所得資料、110年僅受領7,000餘元遠雄人壽保險理賠
    ，名下僅有西元2007年出產之裕隆牌汽車一台等情，有原告
    108-110年度綜合所得稅各類所得資料清單、全國財產總歸
    戶財產查詢清單結果在卷可稽（卷53-55頁、資料袋），其
    於無所得之情況下，即具有不能維持生活之情狀。而原告既
    已受領強制險及犯罪被害人補償金合計1,501,617元，按原
    告所居住之桃園市110年平均每人每月消費23,422元（卷111
    頁，戶籍見資料袋），上開金錢僅得支應原告維持生活5.34
    年【計算式：1,501,617元÷23,422元÷12個月≒5.34年，小數
    點後2位後4捨5入】。又自本件事故發生起至民法第12條施
    行前之111年12月31日止（此段期間為1.37年），被害人對
    原告尚不負有扶養義務，是此段期間尚不應論入扶養費計算
    之範疇；而自112年1月1日，因被害人依法為成年人，應負
    擔對原告之扶養義務，已如前述，是以上開原告受領金額得
    支應生活之5.34年扣除被害人不負扶養義務之1.37年，即自
    被害人成年起經過3.97年【計算式：5.34年-1.37年=3.97年
    】後，原告即具有受扶養資格及陷入不能維持生活之情狀。
　⑵次查原告為71年3月13日生（見卷附資料袋），於本件車禍發
    生時為39.43歲，而按110年度臺灣地區女性簡易生命表（卷
    113頁），39歲女性平均餘命為46.21年，是原告於當時尚有
    餘命45.78年；又原告於被害人成年時應為40.8歲，尚有餘
    命44.41年，而扣除上開原告得受被害人扶養時起仍得維持
    生活之3.97年，剩餘40.44年；又其所居住之桃園市110年度
    平均每人每月消費為23,422元，已如前述，而原告現無配偶
    ，然另有一名成年子女應負擔扶養義務（見卷附資料袋），
    是其扶養義務人應有2人；準此，依霍夫曼式計算法扣除中
    間利息（首期給付不扣除中間利息）核計其金額為新臺幣3,
    112,261元【計算方式為：(23,422×265.00000000+(23,422×
    0.28)×(265.00000000-000.00000000))÷2=3,112,260.00000
    0000。其中265.00000000為月別單利(5/12)%第485月霍夫曼
    累計係數，265.00000000為月別單利(5/12)%第486月霍夫曼
    累計係數，0.28為未滿一月部分折算月數之比例(40.44×12=
    485.28[去整數得0.28])。採四捨五入，元以下進位】。是
    原告扶養費之請求，自應以上開數額為準，逾此部分之請求
    ，則屬無據。
　⑶至被告辯稱：因原告於本院第一次辯論期日自承以現在沒有
    工作，以前男朋友包工程我會幫忙他，他會給我錢，現在沒
    有作工程，只有男朋友給我生活費，大約1到2萬元間，要看
    家裡有沒有買其他東西，現在沒有心情工作，身體不舒服也
    要去看精神科等陳述，因認原告並非無工作謀生能力，而是
    自己心理因素所造成的不工作，且被害人於事故時未成年，
    應無力扶養原告，故原告此部分請求無理由云云。惟查，本
    件事故發生時，被害人雖尚未成年，然扶養費損失本即具有
    將來性，礙難以本件車禍發生時原告受扶養權利尚未發生為
    由，認原告並無損失，且卷內並無證據認定被害人將來收入
    無從負擔原告扶養費用，亦難預為扣除；且按前揭最高法院
    見解所示，本院既已詳盡調查確認原告名下之財產、收入，
    並以其居住地之生活水準判斷不足以維持生活，則本件原告
    請求扶養費自屬有據，是被告此部份之抗辯，均不可採。
  ㈡被告應給付原告精神慰撫金1,500,000元：
  ⒈按慰藉金之賠償，須以人格權遭遇侵害，使精神上受有痛苦
    為必要，其核給之標準固與財產上損害之計算不同，然非不
    可斟酌雙方身分、資力與加害程度，及其他各種情形核定相
    當之數額（最高法院51年台上字第223號判例意旨參照），
    而所謂相當金額，應以實際加害之情形、被害人所受精神上
    痛苦之程度、賠償權利人之身分地位、經濟能力，並斟酌賠
    償義務人之經濟狀況、可歸責之程度等定之。
　⒉查原告為被害人陳佳妤之生母，陳佳妤因本件車禍過世，原
    告自得依民法第194條請求慰撫金。從而，本院審酌原告目
    前無工作，且因女兒於未成年孝順父母前即意外過世，使其
    精神、身體均因此受到難以磨滅之傷痛；而被告目前僅打零
    工維生，經濟狀況亦不佳，及兩造之財產、上開車禍過失情
    狀、原告親屬關係受侵害之程度、精神上之痛苦等一切情狀
    ，認原告請求被告給付精神慰撫金於1,500,000元之範圍內
    為適當，應予准許，逾此範圍之請求即屬無據。
　㈢經本院職權查詢被告之勞保資料，確認其並無於110年間由聖
    龍山莊或任何公司為其投保，且原告亦未提出任何證據證明
    被告有受雇於任何法人或自然人，則被告並無受雇於聖龍山
    莊之事實，應堪認定，則本件當無另論以民法第188條僱用
    人連帶責任之必要，併予敘明。
　㈣綜上，原告得請求扶養費損失3,112,261元、精神慰撫金1,50
    0,000元、喪葬費用157,400元、機車損失費用54,533元、醫
    療費用1,617元，並扣除原告已受領之1,501,617元後，原告
    請求於3,324,194元【計算式：3,112,261元＋1,500,000元＋1
    57,400元＋54,533元＋1,617元－1,501,617元=3,324,194元】
    範圍內為有理由，應予准許，逾此範圍之請求即屬無據，應
    予駁回。
　㈤又原告行使對被告之侵權行為損害賠償債權，核屬無確定期
    限之給付，既經原告提起本訴，且起訴狀繕本業於111年2月
    24日送達被告（交重附民卷第41頁送達證書），則被告迄未
    給付，應負遲延責任，是原告請求就3,324,194元自起訴狀
    繕本送達翌日即同年2月25日起至清償日止，按週年利率5%
    計算之法定遲延利息，核無不合，亦應准許，逾此範圍之請
    求亦屬無據，應予駁回。
五、本件事證已臻明確，兩造其餘攻擊防禦方法，經本院審酌後
    核於本判決結果不生影響，爰不一一論述，併此敘明。
六、又本件係民事訴訟法第427條第2項第11款所定之簡易訴訟案
    件，依同法第389條第1項第3款，本院就原告勝訴部分，職
    權宣告假執行。本院復依民事訴訟法第392條第2項，酌定相
    當之金額，使被告能以提出相當之擔保金的方式免為假執行
    。至原告敗訴部分，其假執行之聲請已失所依據，應予駁回
    。
七、原告係於刑事訴訟程序提起附帶民事訴訟經本院刑事庭裁定
    移送前來，依刑事訴訟法第504條第2項規定免納裁判費，且
    本件訴訟繫屬期間亦未增生其他訴訟費用，故無諭知訴訟費
    用負擔必要，併予敘明。
中　　華　　民　　國　　111 　年　　10　　月　　28　　日
                  花蓮簡易庭  法　官　蔡培元
以上正本係照原本作成。
如不服本判決，應於送達後20日內，向本院提出上訴狀（上訴狀
須表明上訴理由）並繳納上訴審裁判費；如於本判決宣示後送達
前提起上訴者，應於判決送達後20日內補提上訴理由書（均須按
他造當事人之人數附繕本）。
如委任律師提起上訴者，應一併繳納上訴審裁判費。
中　　華　　民　　國　　111 　年　　10　　月　　28　　日
                              書記官　周彥廷